臺灣高等法院高雄分院刑事判決　　　　 96年度上易字第589號
上　訴　人
即　被　告　甲○○
選任辯護人　黃順天律師
上列上訴人因違反保護令罪案件，不服臺灣高雄地方法院96年度
易字第1229號中華民國96年5 月28日第一審判決（起訴案號：臺
灣高雄地方法院檢察署96年度偵字第1537號），提起上訴，本院
判決如下：
    主  文
原判決撤銷。
甲○○犯違反保護令罪，處有期徒刑參月，如易科罰金，以新臺
幣壹仟元折算壹日；減為有期徒刑壹月又壹拾伍日，如易科罰金
，以新臺幣壹仟元折算壹日。
    事  實
一、甲○○為乙○○之夫，彼此間具有家庭暴力防治法第3 條第
    1 款所定之家庭成員關係，因甲○○對乙○○曾施加暴行，
    經臺灣高雄地方法院於民國95年6 月7 日以95年度家護字第
    533 號民事通常保護令，裁定命甲○○不得對乙○○為騷擾
    、通話之行為，保護令有效期間為1 年。該保護令除於同年
    月12日送達予甲○○委任之訴訟代理人收受外；另於同年月
    14日由高雄縣政府警察局林園分局林園派出所員警李仁忠前
    往高雄縣林園鄉○○村○○○路51號甲○○住處，向其告知
    保護令內容及不得任意違反而依法執行完畢。詎甲○○明知
    該裁定內容，竟基於違反保護令之犯意，於95年12月15日19
    時50分許前之某時，先以在電話聯絡，要求至高雄巿左營區
    ○○○路570 號5 樓之2 乙○○住處，將其子張ＯＯ帶回，
    因遭乙○○拒絕，甲○○即在電話中以「王八蛋」、「瘋女
    人」、「瘋媳婦」、「瘋太太」等不雅言詞辱罵乙○○；且
    隨即95年12月15日19時50分許至乙○○住處，要求帶回小孩
    ，仍遭乙○○拒絕，甲○○又以上述不雅言詞辱罵乙○○，
    藉此方式對乙○○實施騷擾之不法行為，進而違反保護令之
    裁定內容。
二、案經乙○○訴由高雄市政府警察局左營分局報請臺灣高雄地
    方法院檢察署檢察官偵查起訴。
    理  由
壹、證據能力部分：
一、按被告以外之人於審判外之言詞或書面陳述，除法律有規定
    者外，不得作為證據；證人、鑑定人依法應具結而未具結者
    ，其證言或鑑定意見，不得作為證據；刑事訴訟法第159 條
    第1 項、第158 條之3 分別定有明文。本件被害人乙○○於
    檢察官偵查中之陳述，係審判外之陳述，其就上訴人即被告
    甲○○（下稱被告）之犯罪事實而為證述時，係居於證人之
    地位而為陳述，檢察官漏未依法命具結，自不得作為證據。
二、又被告以外之人於審判外之陳述，雖不符刑事訴訟法第159
    條之1 至第159 條之4 之規定，而經當事人於審判程序同意
    作為證據，法院審酌該言詞陳述或書面陳述作成時之情況，
    認為適當者，亦得為證據；同法第159 條之5 第1 項定有明
    文。立法意旨在於傳聞證據未經當事人之反對詰問予以核實
    ，原則上先予排除，惟若當事人已放棄反對詰問權，於審判
    程序中表明同意該等傳聞證據可作為證據，基於尊重當事人
    對傳聞證據之處分權，及證據資料愈豐富愈有助於真實發見
    之理念，且強化言詞辯論主義使訴訟程序得以順暢進行，上
    開傳聞證據亦均具有證據能力。本件被告及辯護人於本院調
    查證據時，知悉被害人乙○○於警詢及檢察官偵查時未經具
    結之指訴，係屬審判外之陳述，而未於言詞辯論終結前聲明
    異議，依刑事訴訟法第159 條之5 第2 項規定，應視為被告
    已同意具有證據能力，而可作為證據，本院斟酌該等證據非
    屬違法取得，且無證明力明顯過低之情形，均得採為證據。
貳、實體部分：
一、訊據被告否認有違反保護令之犯行，辯稱：並未收到保護令
    ，不知道保護令之內容為何，是去探視小孩，乙○○沒有開
    門讓我進去，在門外看完就走了，沒有電話中或當場辱罵乙
    ○○云云。經查：
  (一)被告為乙○○之夫，因曾對乙○○施暴，業經臺灣高雄地方
    法院95年6 月7 日以95年度家護字第533 號民事通常保護令
    ，裁定命甲○○不得對乙○○為騷擾、通話之行為，保護令
    有效期間為1 年。該保護令除於同年月12日送達予甲○○委
    任之訴訟代理人收受外；另於同年月14日由高雄縣政府警察
    局林園分局林園派出所員警李仁忠前往高雄縣林園鄉○○村
    ○○○路51號甲○○住處，向其告知保護令內容及不得任意
    違反等情而依法執行完畢等情，業據警員李仁忠於原審證述
    綦詳（原審卷第42、43頁），並有民事通常保護令暨送達證
    書、高雄縣政府林園分局96年4 月2 日高縣林警偵字第0960
    005997號函附保護令執行紀錄表在卷可稽（警卷第11至13頁
    、原審卷第21至23頁）。被告除經訴訟代理人轉交外，並經
    員警於執行保護令過程予以告知保護令內容，所辯未收受及
    不知保護令內容，顯與事實有悖，要無可取。
  (二)被告欲前往乙○○住處探視張ＯＯ，且要求將張ＯＯ帶回，
    因遭乙○○拒絕，被告在電話中及當場均有以「王八蛋」、
    「瘋女人」、「瘋媳婦」、「瘋太太」等不雅言詞辱罵乙○
    ○，乙○○因而報警處理；且乙○○係因不同意被告想帶走
    小孩，被告有說他不管保護令內容，且自電話中即一直辱罵
    ，並至其住處堅持要帶走小孩，所以纔覺得被騷擾等情，業
    據乙○○於警詢、偵查及原審指證明確（警卷第4 、5 頁；
    偵查卷第7 、8 頁；原審卷第39、40頁）。而被告亦坦承當
    天前往乙○○住處時，乙○○僅開其內之玻璃門，並未開外
    面鐵門，故其僅在門外探視小孩，且有要求將張ＯＯ帶回而
    遭乙○○拒絕；且在未到上址之前，在電話聯絡中即有向乙
    ○○表示要帶回小孩，因乙○○說不同意，故直接前往按門
    鈴等情（警卷第2 、3 頁；偵查卷第8 頁），核與當天與被
    告同行之許天恩於原審所稱：「當天我們上樓後，當時乙○
    ○家裡鐵門鎖著，我們在乙○○家門外，乙○○抱著小孩在
    門內，乙○○並沒有開門」等情（原審卷第41頁），係屬相
    符。足見被告事前並未獲取乙○○同意，否則乙○○焉有半
    開其門而防止被告直接進入之理？參以乙○○係在被告前往
    上址之當晚隨即報警，應係已遭被告騷擾而感覺受有侵害，
    纔會立即請求警方協助，則乙○○指述被告以不雅言詞對其
    辱罵而為騷擾行為，應屬可信。至於許天恩雖稱：被告與乙
    ○○沒有發生衝突，惟其對於檢察官所詢：「被告有無對乙
    ○○表示要帶走小孩」、「當時乙○○、被告有無提及保護
    令」等項，則故意含混以「沒有注意有聽到」加以回答（原
    審卷第41頁），應屬迴護被告之詞，不足為有利之認定。
  (三)綜上所述，本件事證明確，被告違反保護令之犯行洵堪認定
    ，應依法論科。
二、查本件被告行為後，家庭暴力防治法業於96年3 月28日修正
    公布，並於同年月30日起生效施行。修正前家庭暴力防法治
    法第13條第2 項關於法院核發通常保護令之要件及內容、第
    50條關於違反保護令罪所設處罰規定，雖均分別移列修正後
    第14條第1 項、第61條加以規範，惟就違反法院所為禁止實
    施家庭暴力及禁止騷擾、通話之民事通常保護令裁定，係屬
    違反保護令罪部分，其構成要件及法定刑度均無變更，僅係
    條文編號及文字修正，俱不影響構成要件及法律效果之可罰
    性範圍，故無行為後法律變更而須比較新舊法之問題，應依
    一般法律適用原則，逕依現行法即修正後之規定論處，應先
    敘明。按家庭暴力防治法第61條第2 款規定，違反法院依第
    14條第1 項、第16條第3 項所為裁定禁止通話、騷擾行為者
    ，即為該法所稱違反保護令罪。依同法第2 條第3 款規定（
    修正前第2 條第3 項），所謂「騷擾」係指任何打擾、警告
    、嘲弄或辱罵他人之言語、動作或製造使人心生畏怖情境之
    行為。被告明知依保護令內容，不得直接或間接對乙○○為
    騷擾、通話行為，且對蔡ＯＯ亦無監護權，竟要求帶回小孩
    ，且在爭執時，猶在電話中及乙○○住處，以不雅言詞辱罵
    而加以騷擾，核其所為，係犯家庭暴力防治法第61條第2 款
    違反保護令罪。
三、原審據以論處被告罪刑，固非無見；惟查：(一)被告對乙○○
    所實施之騷擾行為，除在電話聯絡中以外，尚有在乙○○之
    住處直接為之，原判決僅認定在電話聯絡中為之，且對前往
    帶回小孩之騷擾，不另為無罪之諭知，均有未洽。(二)又本件
    被告之犯罪時間，係在中華民國96年4 月24日以前，且非屬
    中華民國96年罪犯減刑條例第3 條所列不予減刑之罪，合於
    減刑條件，原審法院未及加以比較適用，亦有未合。被告上
    訴意旨否認犯罪，雖無理由，但原判決既有可議之處，即屬
    無可維持，自應由本院予以撤銷改判。爰審酌被告與被害人
    乙○○為夫妻，其明知通常保護令之內容，竟漠視法院裁定
    之效力，對乙○○仍為騷擾之不法侵害行為，非但法治觀念
    薄弱，且損及乙○○之人格尊嚴，及其違反保護令之情節並
    非重大，及犯後態度等一切情狀，仍如原審量處有期徒刑3
    月，且因其合於減刑條件，已如上述，應同時諭知其宣告刑
    及減得之刑，暨易科罰金之折算標準。
據上論斷，應依刑事訴訟法第369 條第1 項前段、第364 條、第
299 條第1 項前段，家庭暴力防治法第61條第2 款，刑法第11條
前段、第41條第1 項前段，中華民國96年罪犯減刑條例第2 條第
1 項第3 款、第7 條第1 項、第2 項、第9 條，判決如主文。
本案經檢察官蔡國禎到庭執行職務。
中　　華　　民　　國　　96　　年　　9 　　月　　10　　日
                  刑事第五庭    審判長法  官  曾永宗
                                      法  官  任森銓
                                      法  官  王伯文
以上正本證明與原本無異。
本判決不得上訴。
中　　華　　民　　國　　96　　年　　9 　　月　　10　　日
　　　　　　　　　　　　　　　　　　　書記官  黎  珍
附錄本件判決論罪科刑法條：
家庭暴力防治法第61條：
違反法院依第14條第1 項、第16條第3 項所為之下列裁定者，為
本法所稱違反保護令罪，處3 年以下有期徒刑、拘役或科或併科
新臺幣100,000元以下罰金：
  二　禁止騷擾、接觸、跟蹤、通話、通信或其他非必要之聯絡
      行為。
